臺灣高雄地方法院刑事裁定　　　　　　　　　　　　　九十二年度賠字第四五九號
　　聲　請　人　甲○○
右列聲請人於戒嚴時期因叛亂案件，聲請冤獄賠償，本院決定如左：
    主  文
聲請駁回。
    理  由
一、聲請意旨略以：聲請人甲○○於民國七十三年五月十六日經前臺灣南部地區警備
    司令部軍事檢察官以叛亂罪嫌羈押，嗣經該司令部軍事檢察官以七十三年度法字
    第一二０號不起訴處分，而於七十三年七月六日開釋，前後遭羈押之時間合計五
    十一日。爰依戒嚴時期人民受損權利回復條例第六條規定，按每日賠償新臺幣（
    下同）五千元計算之標準，請求賠償聲請人二十五萬元五千元等語。
二、按戒嚴時期人民受損權利回復條例原第六條適用對象，以「受無罪判決確定前曾
    受羈押或刑之執行者」為限，嗣該條例於八十九年二月二日公布修正第六條條文
    ，規定凡人民於戒嚴時期因犯內亂、外患、懲治叛亂條例或檢肅匪諜條例之罪，
    經治安機關逮捕而以罪嫌不足逕行釋放前，人身自由受拘束者、於不起訴處分確
    定前受羈押，或不起訴處分確定後未依法釋放者、於無罪判決確定前受羈押或刑
    之執行，或無罪判決確定後未依法釋放者、於有罪判決或交付感化教育、感訓處
    分，執行完畢後，未依法釋放者，均可依該條例，準用冤獄賠償法相關規定請求
    國家賠償。惟上開規定係為人民因上開不法羈押情形致其遭受喪失人身自由之損
    害，為回復其利益而予以賠償，如其所涉叛亂案件雖經不起訴處分確定，惟其同
    一行為另涉犯其他刑罰罪名，嗣並經法院認定有罪判刑確定，於發監執行時，將
    叛亂案件不起訴處分確定前之羈押日數扣抵該刑期，則其前不法羈押之損害，顯
    已受補償回復，自不得再依上開規定請求賠償（司法院冤獄賠償覆議委員會著有
    九十一年度臺覆字第一八五號、第二一七號、第二三九號及二七二號等決定意旨
    參照）。
三、本件聲請人聲請冤獄賠償有無理由，茲分述如下：
  (一)本件聲請人於七十三年一月十三日，向案外人梁茂雄借得鋼筆手槍一支，前往高
    雄縣大寮鄉山頂村六三三巷二十五號案外人陳清財家中拜訪時，見警前來臨檢，
    隨即將槍藏匿於客廳椅子下逃逸，嗣於同年五月十六日凌晨零時三十分許在高雄
    縣鳳山市○○路欣咖啡屋內為警緝獲，解送前臺灣南部地區警備司令部偵辦，旋
    經臺灣南部地區警備司令部軍事檢察官訊問後，認聲請人涉有叛亂罪嫌，於七十
    三年五月十六日諭令羈押。案經發交高雄縣警察局續行偵查結果，因未發現聲請
    人有叛亂意圖及具體事證，且復查無其他積極事證足以證明聲請人有叛亂犯行，
    遂於同年七月六日以七十五年法字第一二０號對聲請人為不起訴處分，並於同日
    開釋，惟仍認為聲請人另涉有違反槍砲彈藥刀械管制條例等罪嫌，將審理之同一
    事實以無審判權為由，於同年九月十五日移由臺灣高雄地方法院檢察處偵查，另
    將聲請人移送前臺灣警備總司令部職業訓導第三總隊執行矯正處分之事實，此有
    聲請人所提出之國防部後備司令部九十二年十一月七日律宣字第０九二０００四
    一八０號書函一份在卷可稽，並經本院依職權調閱上開偵查案卷查核屬實，應堪
    認屬真實。
  (二)臺灣高雄地方法院檢察處檢察官於七十三年十一月十三日聲請人違反槍砲彈藥刀
    械管制條例案件經移轉管轄繫屬後，於同月二十日以聲請人涉犯違反槍砲彈藥刀
    械管制條例第八條第三項罪嫌以七十三年度偵字第一五三三七號提起公訴，嗣經
    本院於七十四年一月十六日判處有期徒刑六月，如易科罰金以銀元三十元折算一
    日，並於七十四年二月五日確定等情之事實，業經本院依職權函調前臺灣南部地
    區警備司令部七十三年法字第一二０號叛亂案卷宗、臺灣高雄地方法院檢察處七
    十三年度偵字第一二六三五號、第一五三三七號偵查卷宗、臺灣臺東地方法院檢
    察處七十三年度偵字第一二五四號偵查卷宗、本院七十三年度易字第五四０九號
    刑事卷宗，審閱明確。
  (三)聲請人上開違反槍砲彈藥刀械管制條例犯行，經檢察官起訴，並由本院以前開刑
    事判決確定，嗣經臺灣臺東地方法院檢察處於七十四年六月七日以七十四執助字
    第三八九號執行指揮書將聲請人發監執行，而檢察官於執行聲請人所受前開刑期
    時，已將聲請人前於七十三年五月十六日起至同年七月五日止，共計五十一日之
    羈押期間予以折抵刑期，聲請人並於七十五年五月十日入監服刑，復於七十五年
    九月二十四日因縮短刑期假釋出監，有前述執行指揮書（參見執行卷宗第九頁）
    及法務部在監在押資料表、臺灣高等法院被告全國前案紀錄表各一紙，在該卷可
    稽，復經本院依職權調取臺灣高雄地方法院檢察處七十四年度執字第一五二０號
    執行卷宗審酌無訛。
  (四)綜上所述，依前開說明，聲請人雖於軍事檢察官不起訴處分前遭羈押，但其羈押
    之日數（七十三年五月十六日起至同年七月五日），顯然業已折抵其另犯上開違
    反槍砲彈藥刀械管制條例他罪之刑期，其因此所受損害已受補償回復。從而，聲
    請人就此部分聲請冤獄賠償顯無理由，應予駁回。
據上論斷，應依戒嚴時期人民受損權利回復條例第六條第一項，冤獄賠償法第十三條
第二項後段，決定如主文。
中      華      民      國    九十三    年      二      月    二十六    日
                              臺灣高雄地方法院刑事庭
                                    法  官    唐中興
右正本證明與原本無異。
如不服本決定，應於決定書送達後二十日內以書狀敘述理由，向本院提出聲請覆議狀
                                    書記官    陳掌珠
中      華      民      國    九十三    年      二      月    二十六    日
